【裁判字號】    95,親,1
【裁判日期】    950223
【裁判案由】    確認親子關係不存在等
【裁判全文】
臺灣宜蘭地方法院民事判決                 95年度親字第1號
原      告  丁○○
訴訟代理人  李秋銘律師
被      告  甲○○
            乙○○○
            丙○○
上列當事人間請求確認親子關係不存在等事件，本院於民國95年
2月9日言詞辯論終結，判決如下：
    主      文
確認原告非被告甲○○、乙○○○之婚生子。
確認被告丙○○與原告間之母子關係存在。
訴訟費用由被告負擔。
    事實及理由
一、民國89年2月9日修正前之民事訴訟法第247條規定：「確認
    法律關係成立或不成立之訴，非原告有即受確認判決之法律
    上利益者，不得提起之；確認證書真偽之訴亦同。」，故過
    去實務上見解均認為，確認之訴除確認證書真偽之訴外，應
    以法律關係為訴訟標的，而「契約」、「身分」乃屬一種事
    實問題，非即法律關係之本身，不得為確認之訴之標的（最
    高法院37年度上字第5989號、48年度臺上字第946號判例參
    照）。惟89年2月9日修正公布之民事訴訟法為擴大確認之訴
    之適用範圍，將原條文修正為3項，規定：「確認法律關係
    之訴，非原告有即受確認判決之法律上利益者，不得提起之
    ；確認證書真偽或為法律關係基礎事實存否之訴，亦同。前
    項確認法律關係基礎事實存否之訴，以原告不能提起他訴訟
    者為限。前項情形，如得利用同一訴訟程序提起他訴訟者，
    審判長應闡明之；原告因而為訴之變更或追加時，不受第二
    百五十五條第一項前段規定之限制。」，故確認之訴之訴訟
    標的，自新法公布生效後，不再限於「法律關係」及「證書
    真偽」，即法律關係基礎事實，若原告有即受確認判決之法
    律上利益者，亦得提起之，前揭二則判例因而於90年3月20
    日經最高法院90年度第3次民事庭會議決議不再援用，由此
    可知，「契約」、「身分」等法律關係基礎事實，均已得為
    確認之訴之訴訟標的。本件原告提起本訴，意在否定其本人
    與被告甲○○、乙○○○之親子關係，因原告係自幼被甲○○、乙○○○抱養，進而為出生之戶籍登記，不能依民法第
    1063條第2項之規定提起否認子女之訴，故原告合併提起本
    件消極、積極確認之訴，與新修正之民事訴訟法第247條第2
    項之規定正相符合，應無不可。再本件訴訟不僅涉及相關當
    事人身分關係之確定，同時對於親權、扶養、法定代理甚至
    繼承等法律關係之成立或存在與否，皆產生重要之關連，原
    告自有即受確認判決之法律上利益。從而，原告提起本件確
    認親子關係存否之訴，於法並無不合，先予敘明。
二、原告主張其本為被告丙○○與不知名之第三人所生，因被告
    甲○○及乙○○○當初膝下猶虛，乃抱養原告，並進而為出
    生之戶籍登記等情，業據原告提出戶籍謄本2件、行政院國
    軍退除役官兵輔導委員會臺北榮民總醫院（以下簡稱臺北榮
    民總醫院）親子鑑定報告書3件為證，並經被告甲○○、乙○○○、丙○○到庭自認屬實。上開臺北榮民總醫院3件親
    子鑑定報告書分別記載「可以排除甲○○與丁○○之親子關
    係」、「可以排除乙○○○與丁○○之親子關係」、「不能
    排除丙○○與丁○○之親子關係」，由此即可認定原告確非
    被告甲○○、乙○○○之婚生子，而係丙○○與不知名之第
    三人所生之子。綜上所陳，原告之主張，應堪信為真實。準
    此，原告起訴請求確認其非被告甲○○、乙○○○之婚生子
    ，及被告丙○○與其之母子關係存，於法洵屬有據，應予准
    許。
三、據上論結，本件原告之訴為有理由，依民事訴訟法第78條，
    判決如主文。
中    華    民    國    95    年    2     月    23    日
                      臺灣宜蘭地方法院家事法庭
                          法      官    周健忠
以上正本與原本無異。
如不服本判決，應於收受送達後20日內向本院提出上訴狀（應附
繕本）。
中    華    民    國    95    年    2     月    23    日
                          書  記  官    吳慧芳


司法院資訊處製作；財團法人民間司法改革基金會備份。
